臺灣高雄地方法院刑事判決　　　　　　　100年度易字第355號
公　訴　人　臺灣高雄地方法院檢察署檢察官
被　　　告　盧建
　　　　　　高譽泰
上列被告因恐嚇等案件，經檢察官提起公訴（99年度偵字第7964
號、第21709 號），本院判決如下：
    主  文
盧建共同犯附表所示重利罪，共四罪，各處刑如附表所示；又
犯恐嚇危害安全罪，處有期徒刑月，如易科罰金，以新臺幣壹
仟元折算壹日；應執行有期徒刑拾月，如易科罰金，以新臺幣壹
仟元折算壹日。緩刑年，並向國庫支付新臺幣伍萬元。
高譽泰被訴共同犯重利罪、恐嚇危害安全罪均無罪。
    事  實
一、盧建與張春華（另案檢察官通緝中）於民國98年7 月25日
    至98年11月9 日間，先後四次共同基於重利之犯意聯絡，各
    趁周彥良生活困難而處於急迫之際，按附表所示之時間、金
    額、利息及擔保方式，對周彥良貸以金錢並取得月息約20％
    至35％，與原本顯不相當之重利。嗣於99年2 月20日晚間10
    時3 分許，周彥良與盧建相約至坐落高雄市苓雅區○○○
    路4 號，由張春華經營之「銓億檳榔攤」處理上開還款事宜
    時，盧建因不滿周彥良還款情形未如其意，竟徒手毆打周
    彥良（傷害部分於偵查中撤回告訴），並基於恐嚇危害安全
    之犯意對周彥良恫稱：「再不還錢，高雄市不用住了，計程
    車也不用開了！」等語，使周彥良心生畏懼，致生危害於生
    命安全。嗣為警據周彥良報案，於99年3 月2 日晚間10時50
    分許，在高雄市苓雅區○○○路4 號前查獲前來收款之盧建
    ，起出周彥良簽發供擔保上開債務之本票六張（含98年11
    月23日另開面額10萬元本票）。
二、案經高雄市政府警察局苓雅分局報告臺灣高雄地方法院檢察
    署檢察官偵查起訴。
    理  由
壹、證據能力部分：
一、按被告以外之人於偵查中向檢察官所為之陳述，除顯有不可
    信之情況者外，得為證據，刑事訴訟法第159 條之1 第2 項
    定有明文。卷附證人周彥良於偵查中經檢察官訊問時，以證
    人身分具結後所為之證詞，既無事證可認有顯不可信之情況
    ，應認為有證據能力。
二、被告以外之人於檢察事務官、司法警察官或司法警察調查中
    所為之陳述，與審判中不符時，其先前之陳述具有較可信之
    特別情況，且為證明犯罪事實存否所必要者，得為證據，刑
    事訴訟法第159 條之2 復已明定。證人周彥良於警詢中所為
    關於本件與被告盧建間借貸內容部分之陳述，因證人於本
    院審理中到庭證述時，就其具體內容已經不復記憶，依其情
    形除已不能再由同一證人就其事實獲得相同之陳述外，既經
    證人於本院審理時證稱其警詢中所述係本於真實所為，茲依
    其警詢中陳述當時，係於被告等均不在場，心中較無壓力之
    情形下所為，詢畢並由證人審視記載內容後簽名以示與所述
    意旨相符，不當製作之可能性極低，茲審酌其製作當時之過
    程、內容、功能等情況為綜合判斷，認為已具備合法可信之
    適當性保障，是其此部分之陳述應有證據能力。
三、又被告以外之人於審判外之陳述，雖不符刑事訴訟法第159
    條之1 至之4 之規定，然經當事人於審判程序同意作為證據
    ，法院審酌該言詞陳述或書面陳述作成時之情況，認為適當
    者，亦得為證據，刑事訴訟法第159 條之5 第1 項定有明文
    。本判決後開引用具有傳聞證據性質之證據資料，已經檢察
    官、被告盧建、高譽泰於審理期日同意為證據使用，是其
    縱無刑事訴訟法第159 條之1 至第159 條之4 或其他傳聞法
    則例外之情形，亦經本院審酌該證據作成之情況，既無違法
    取得情事，復無證明力明顯過低等情形，以得供做法院判斷
    事實之依據為適當，認為均有證據能力，得為證據。
貳、盧建有罪部分：
一、前揭犯罪事實，除據被告盧建於本院審理時自承三次借款
    予周彥良，並於上開時地與周彥良發生肢體衝突等情外，業
    經證人即告訴人周彥良於警詢、偵查中及本院審理時證述綦
    詳，及證人張春華於警詢中就被告盧建曾借款予周彥良並
    由其經手等情證述在卷，復有扣案周彥良簽發之本票六張附
    卷可稽。訊據被告盧建於本院審理時，雖矢口否認有公訴
    意旨指訴之重利及恐嚇危害安全犯行，辯稱：伊借款予周彥
    良之利息並沒有這麼高，其中甚至有全然不收利息者；伊與
    周彥良發生衝突當日所言內容，係在周彥良先說「我無法還
    你錢，不然就請你打死我」等語之情狀下，伊才會說「如果
    你死了，就不用開計程車了」，並無恐嚇之意云云。然姑不
    論證人周彥良與被告盧建並無仇隙，原無甘冒偽證重罪而
    無端誣攀構陷，不僅於警詢，嗣偵查中及本院審理時亦均指
    述不移之動機，所言應堪採信，茲依證人張春華所述，被告
    盧建與周彥良原本既不認識，依常情被告盧建豈有無故
    提供無償貸款為周彥良解決困境之理，而前揭時地周彥良苟
    如被告盧建所辯，果曾向其表示無法還錢，請被告即將其
    打死等情緒對話，依其情景亦無從得出應對應周彥良是否能
    繼續駕駛計程車等話語而發生關聯，是被告盧建所辯，均
    與事理不符，顯係臨訟飾卸之詞，不足採信，其前揭重利及
    恐嚇危害安全之犯行，堪予認定。本件被告盧建之犯罪事
    證已臻明確，應依法論科。
二、核被告盧建如附表編號1.至編號4.所為，均係犯刑法第34
    4 條之重利罪，又其以上開惡害之內容恫嚇周彥良，致生危
    害於生命安全之行為，係犯刑法第305 條恐嚇危害安全罪。
    被告盧建與張春華就前開重利罪犯行，有犯意聯絡及行為
    分擔，均為共同正犯。按刑罰法規所規定各該特定犯罪，除
    有原已集合多數犯行為構成要件行為態樣或其他特別規定者
    外，行為人主觀上僅須具備對於法條規定各該構成要件之「
    認識」及「意欲」（即構成要件之「知」與「欲」），其主
    觀不法構成要件即已該當，至其動機或在個案中誘發多次行
    為之共同主觀意向聯繫（如概括、整體犯意等）為何，要非
    所問，今被告盧建前開四次重利、一次恐嚇危害安全犯行
    間，既均具備完整並可獨立區隔之主、客觀不法構成要件，
    應各自成立並論以數罪而分論併罰之。
三、爰審酌被告盧建之年齡、品行、智識能力、犯罪動機、手
    段、情狀、對於法益所生侵害之程度，其為60年7 月29日出
    生、受有五專畢業教育程度、從事錄影帶出租為業之人，有
    警詢年籍資料附卷可參，並據其在本院審理時自陳在卷，前
    無因故意犯罪經法院判刑確定之紀錄，有臺灣高等法院被告
    前案紀錄表及臺灣高雄地方法院檢察署刑案資料查註紀錄表
    各1 份在卷可按，素行尚可，本件因貪圖小利而對經濟窘迫
    ，以駕駛計程車為業之被害人犯重利罪之動機，約定利息高
    達月利20％至35％，犯罪實際所得之利益，及其著手恐嚇之
    內容，對於被害人自由、財產法益所生危害之強度，及其犯
    罪後，已經與被害人達成和解，有和解書一份附卷可參，犯
    後態度尚可等一切情狀，各量處如主文所示之刑，並諭知易
    科罰金之折算標準。
四、又被告盧建前無因犯罪經法院判刑確定之紀錄，已如前述
    ，其因一時失慮而誤罹刑章，嗣並已經與被害人周彥良達成
    和解，有和解書一份附卷可按，諒經此偵審程序及刑之宣告
    後，當知所警惕，信無再犯之虞，前開宣告之刑以暫不執行
    為適當，爰併諭知緩刑三年，並向國庫支付50,000元以啟自
    新。
五、扣案本票6 紙係周彥良簽發供擔保其債務而交付被告盧建
    持有，已如前述，既非被告所有之物，依其性質復不屬於依
    法應沒收之物，爰不另為沒收之諭知，附此敘明。
、高譽泰無罪部分：
一、公訴意旨另以：被告高譽泰、盧建（同案判決如上）及張
    春華（另案檢察官通緝中）共同基於重利之犯意聯絡，趁周
    彥良輕率、無經驗、需款急迫之際，於附表所示時間，貸予
    周彥良如附表所示之款項，雙方並約定如附表所示之利息及
    擔保，盧建、高譽泰及張春華3 人因而取得與原本顯不相
    當之重利。嗣於99年2 月20日晚間10時3 分許，因周彥良無
    力負擔高額利息，盧建及高譽泰竟基於恐嚇及傷害之犯意
    聯絡，在高雄市苓雅區○○○路4 號銓億檳榔攤內，徒手毆
    打周彥良，致周彥良受有頭部外傷、左上臂及上背部挫傷及
    右小腿擦傷等傷害（傷害部分業據撤回告訴），並對周彥良
    恫稱：「再不還錢，高雄市不用住了，計程車也不用開了！
    」等語，使周彥良心生畏懼，致生危害於安全，因認被告高
    譽泰涉犯刑法第344 條重利罪、第305 條恐嚇危害安全等罪
    嫌而提起公訴。
二、按犯罪事實應依證據認定之，無證據不得認定犯罪事實；不
    能證明被告犯罪者，應諭知無罪之判決，刑事訴訟法第154
    條第2 項、第301 條第1 項分別定有明文。又認定犯罪事實
    所憑之證據，雖不以直接證據為限，間接證據亦包括在內，
    然而無論直接證據或間接證據，其為訴訟上之證明，須於通
    常一般之人均不致有所懷疑，而得確信其為真實之程度者，
    始得據為有罪之認定，倘其證明尚未達到此一程度，而有合
    理之懷疑存在而無從使事實審法院得有罪之確信時，即應由
    法院為諭知被告無罪之判決，最高法院76年臺上字第4986號
    著有判例可資參照。
三、本件公訴意旨以被告高譽泰涉犯前揭犯嫌，除以被告高譽泰
    在警詢及偵查中自承於共同被告盧建前開至上址與周彥良
    商討還錢事宜時，曾經陪同到場並目擊二人發生衝突等情，
    並與共同被告盧建於警詢、偵查中、證人張春華於警詢中
    陳述之情節相合外，無非以證人周彥良於警詢中指述：該二
    名男子（盧建、高譽泰）以拳頭打伊頭部、身體多處，並
    恐嚇伊稱如果再不還錢，叫伊高雄市不用住了、計程車也不
    用開了（99年2 月20日警詢）；伊當天先還6,000 元，阿文
    （即盧建）不高興在收伊6,000 元後，便出手打伊，另高
    譽泰接著出手打伊，「事後」阿文對伊恐嚇說，限伊十天還
    錢，否則要讓伊高雄住不下去（99年3 月2 日警詢）云云為
    其論據。詢據被告高譽泰則堅詞否認有參與重利或恐嚇危害
    安全犯行，辯稱：伊因為去盧建店裏找他，他要出去，伊
    就跟他一起出去；伊沒有和盧建與周彥良一同商談債務問
    題，當時伊站在上址外，聽到吵鬧聲才知道盧建與周彥良
    發生口角拉扯，伊沒有毆打周彥良，伊是發現他們在拉扯就
    進去將他們分開；伊沒有參與重利，亦沒有幫忙收取利息等
    語。經查，本件公訴意旨雖引用證人周彥良前開於警詢中之
    陳述，為指訴被告高譽泰涉犯前揭犯罪事實之依據，然姑不
    論證人周彥良此部分證言之證據能力已經排除如上，原不得
    作為本院認定犯罪事實之依據，茲依證人周彥良於偵查中及
    本院審理時之證言，除證稱：伊一開始是透過張春華借錢，
    還錢也是經由張春華還給對方，後來伊繳不出錢時，盧建
    才出面找伊（臺灣高雄地方法院檢察署99年度偵字第7964號
    案卷〔下稱偵卷(一)〕第19頁）；被告高譽泰於案發前曾兩次
    隨同盧建前來找伊，但均在旁沒有說話（本院100 年度易
    字第355 號案卷〔下稱本院卷(二)〕第26頁〕等語，除均不能
    具體證明被告高譽泰曾經參與共同被告盧建所為重利及恐
    嚇危害安全犯行外，縱證人周彥良前開於99年2 月20日、99
    年3 月2 日先後兩次接受警員詢問時，就其所謂遭「盧建
    與高譽泰出手毆打」，並經以前揭言語恐嚇之情節，究為毆
    打同時遭恐嚇（詳99年2 月20日警詢筆錄），亦或「事後」
    才由共同被告盧建所為（詳99年3 月2 日警詢筆錄），前
    後亦自相矛盾，無從採取；另依共同被告盧建、張春華所
    述，前揭時地共同被告盧建係因前往找尋周彥良時，適見
    被告高譽泰前來拜訪，乃帶同隨行，被告高譽泰就借貸及衝
    突之事不僅全未參與，前揭時地周彥良遭共同被告盧建毆
    打並壓制在地時，猶為被告高譽泰即時發現並出手將二人拉
    開方才排解，是本件除有其他積極事證可為不同之認定者外
    ，尚難僅依證人周彥良前開尚有瑕疵之證言，遽認被告高譽
    泰有公訴意旨指訴之犯行。
四、綜上所述，本件依既有事證，尚不能證明被告高譽泰有公訴
    意旨指訴之重利及恐嚇危害安全犯行，揆諸前開說明，應認
    此部分不能證明被告犯罪，應為被告高譽泰無罪之諭知。
據上論斷，應依刑事訴訟法第284 條之1 、第299 條第1 項前段
、第301 條第1 項，刑法第28條、第344 條、第305 條、第41條
第1 項前段、第51條第5 款、第74條第1 項第1 款、第2 項第4
款，刑法施行法第1 條之1 ，判決如主文。
本案經檢察官吳明駿到庭執行職務
中    華    民    國   100    年    5     月    6     日
                    刑事第十九庭  法  官  陳松檀
以上正本證明與原本無異。
如不服本判決應於收受本判決後送達後10日內向本院提出上訴書
狀，其未敘述上訴理由者，並得於提起上訴後10日內向本院補提
理由書狀（均須按他造當事人之人數附繕本）「切勿逕送上級法
院」
中    華    民    國   100    年    5     月    6     日
                                  書記官  洪季杏
判決論罪之法條：
中華民國刑法第305條
以加害生命、身體、自由、名譽、財產之事，恐嚇他人致生危害
於安全者，處2 年以下有期徒刑、拘役或3 百元以下罰金。
中華民國刑法第344 條
乘他人急迫、輕率或無經驗貸以金錢或其他物品，而取得與原本
顯不相當之重利者，處1 年以下有期徒刑、拘役或科或併科1 千
元以下罰金。
【附表】
┌─┬──────┬─────┬─────┬───────────┬────────┐
│編│  借款時間  │ 借款金額 │ 擔保方式 │       計息方式       │                │
│號│            │（新臺幣）│          │                      │                │
├─┼──────┼─────┼─────┼───────────┼────────┤
│1.│98年7月25日 │  2 萬元  │簽發面額2 │預扣2,000元利息及1,000│處有期徒刑月，│
│  │            │          │萬元之本票│元介紹費，實得17,000元│如易科罰金，以新│
│  │            │          │1 張      │，每10天為1 期，每期利│臺幣壹仟元折算壹│
│  │            │          │          │息2,000 元，換算月息約│日              │
│  │            │          │          │35%                   │                │
├─┼──────┼─────┼─────┼───────────┼────────┤
│2.│98年8月21日 │  1 萬元  │簽發面額1 │預扣1,000元利息及500元│處有期徒刑貳月，│
│  │            │          │萬元之本票│介紹費，實得8,500元， │如易科罰金，以新│
│  │            │          │1 張      │每10天為1 期，每期利息│臺幣壹仟元折算壹│
│  │            │          │          │1,000元，換算月息約35%│日              │
├─┼──────┼─────┼─────┼───────────┼────────┤
│3.│98年10月23日│  2 萬元  │簽發面額2 │不預扣利息，但扣1,000 │處有期徒刑月，│
│  │            │          │萬元之本票│元介紹費，每3 天為1 期│如易科罰金，以新│
│  │            │          │1 張      │，每期償還本利2,400 元│臺幣壹仟元折算壹│
│  │            │          │          │，換算月息約20%       │日              │
├─┼──────┼─────┼─────┼───────────┼────────┤
│4.│98年11月9日 │  2 萬元  │簽發面額2 │預扣2,000元利息及1,000│處有期徒刑月，│
│  │            │          │萬元之本票│元介紹費，實得17,000元│如易科罰金，以新│
│  │            │          │2 張      │，每10天1 期，每期利息│臺幣壹仟元折算壹│
│  │            │          │          │2,000 元，換算月息約35│日              │
│  │            │          │          │%                     │                │
└─┴──────┴─────┴─────┴───────────┴────────┘